【裁判字號】    97,訴,114
【裁判日期】    970411
【裁判案由】    損害賠償
【裁判全文】
臺灣新竹地方法院民事判決               97年度訴字第114號
原      告  甲○○
訴訟代理人  乙○○
被      告  丙○○
上列當事人間請求損害賠償事件，本院於民國九十七年三月二十
六日辯論終結，判決如下：
    主  文
被告應給付原告新台幣柒拾陸萬肆仟元，及自民國九十七年一月
二十七日起至清償日止，按年息百分之五計算之利息。
本判決第一項於原告以新臺幣貳拾伍萬元供擔保後得假執行。
    事  實
甲、原告方面：
一、聲明：如主文第一項所示，並願供擔保請准宣告假執行。
二、陳述：被告依其智識經驗，能預見提供自己之金融帳戶存摺
    、提款卡及密碼予真實姓名年籍不詳之人使用，常與財產犯
    罪密切相關，可能幫助該人遂行不法意圖用以詐欺犯罪，竟
    仍基於縱有人以其金融帳戶實施詐欺犯罪亦不違背其本意之
    幫助詐欺取財犯意，於民國九十五年四月三十日經由報紙分
    類廣告得知收購郵局帳戶之訊息，遂與真實姓名、年籍不詳
    自稱「吳先生」者之詐騙集團成員聯絡出售帳戶事宜，該真
    實姓名、年籍不詳自稱「吳先生」者即請被告先去申請語音
    系統服務，被告遂於九十五年五月二日下午三時八分許，至
    新竹縣竹北市○○○路六０號台灣郵政股份有限公司竹北郵
    局（新竹33支郵局），將其於八十二年二月五日開立之局號
    000000-0號、帳號000000-0號存簿儲金帳戶申請使用電話語
    音服務，申請完畢後即於同日在新竹縣竹北市東元綜合醫院
    前之加油站，以新台幣（下同）五千元之代價，將上開郵局
    存摺、提款卡（含密碼）交予該真實姓名、年籍不詳自稱「
    吳先生」者，嗣於同年月二十六日下午四時五十九分許，該
    詐欺集團所屬另真實姓名、年籍不詳綽號「小馬」之成年男
    子復偕同被告前往台灣郵政股份有限公司竹北郵局辦理網路
    服務。其後該詐騙集團成員「吳先生」、「小馬」取得上開
    帳戶存摺、提款卡後，即基於意圖為自己不法所有之犯意，
    由姓名、年籍不詳之成年人於九十五年五月底某日，利用華
    義科技股份有限公司代理之電腦網路遊戲「熱血江湖」與原
    告連線之機會，向原告佯稱欲以一千元之代價出售虛擬遊戲
    貨幣「熱幣」四億元等語，原告不知有詐，因之陷於錯誤，
    遂先依該詐騙集團成員指示跨行轉帳一千元至該詐騙集團成
    員所指定之不詳帳戶，嗣原告因未收到交易之虛擬貨幣，遂
    打電話與該詐騙集團聯絡，詐騙集團成員即要求原告至自動
    櫃員機依其指示操作查詢，並詐稱因原告操作錯誤造成系統
    故障，需與金管會人員聯絡，原告不疑有他，仍陷於錯誤，
    乃再依該詐騙集團成員指示以其所使用之門號0000000000號
    行動電話撥打門號0000000000號行動電話與詐騙集團成員自
    稱金管會人員「余主任」聯絡，復依該自稱金管會人員「余
    主任」之指示，於九十五年六月五日中午十二時許，至彰化
    縣彰化市○○路郵局臨櫃匯款七十六萬四千元至被告之上開
    帳戶內，嗣因原告察覺有異報警，上開帳戶為警通報為警示
    帳戶後，被告於九十五年六月九日前往中國信託商業銀行新
    竹分行辦理存摺補發時，為該銀行行員報警查獲得悉上情。
    嗣被告因幫助詐欺取財罪，經本院以九十六年度竹簡字第一
    ０四五號、九十六年度簡上字第二三七號刑事判決判處有期
    徒刑六月，如易科罰金，以新臺幣九百元折算一日，減為有
    期徒刑三月，如易科罰金，以新臺幣九百元折算一日確定，
    爰依侵權行為之法律關係提起本件訴訟，請求被告賠償如主
    文第一項所示之金額及利息，並願供擔保請准宣告假執行。
乙、被告方面：
    被告未於言詞辯論期日到場，亦未提出任何書狀作何聲明或
    陳述。
    理  由
一、程序部分：
（一）按訴狀送達後，原告不得將原訴變更或追加他訴，但擴張
      或減縮應受判決事項之聲明者，不在此限，民事訴訟法第
      二百五十五條第一項第三款定有明文。查本件原告起訴時
      第一項聲明係請求被告應給付原告764,000元，及自96 年
      10月10日起至清償日止，按年息百分之5計算之利息；嗣
      變更減縮聲明為請求被告應給付原告764,000元，及自97
      年2月10日起至清償日止，按年息百分之5計算之利息；再
      變更擴張聲明為請求被告應給付原告764,000元，及自起
      訴狀繕本送達翌日即97年1月27日起至清償日止，按年息
      百分之5計算之利息，核係減縮、擴張應受判決事項之聲
      明，自應准許。
（二）被告經合法通知，未於言詞辯論期日到場，核無民事訴訟
      法第三百八十六條各款所列情形，爰依原告聲請，由其一
      造辯論而為判決。
二、實體部分：
（一）原告主張之上開事實，業經提出本院九十六年度竹簡字第
      一０四五號刑事簡易判決影本一份為證，復經本院依職權
      調取本院九十六年度竹簡字第一０四五號、九十六年度簡
      上字第二三七號刑事刑事案件案卷核屬實（含臺灣新竹地
      方法院檢察署九十六年度偵字第三一三三號偵查卷），而
      被告未到場爭執，亦未提出任何書狀作何聲明或抗辯，自
      堪信原告之主張為真實。
（二）按數人共同不法侵害他人之權利者，連帶負損害賠償責任
      ；不能知其中孰為加害人者，亦同。造意人及幫助人，視
      為共同行為人，民法第一百八十五條定有明文。被告以幫
      助詐欺取財之幫助犯意，將自己之郵局存摺、提款卡（含
      密碼）交付詐騙集團供詐取原告財物之用，致原告受詐騙
      集團之詐欺，因之陷於錯誤，而將七十六萬四千元匯至被
      告交付給詐騙集團之帳戶，堪認被告確有幫助該詐欺集團
      詐取原告財物之侵權行為事實，且被告之行為與原告受詐
      欺所受七十六萬四千元損害之間亦有相當因果關係，故被
      告對原告所受之損害，自應與該詐欺集團成員共同負侵權
      行為連帶損害賠償責任。
（三）第按，負損害賠償責任者，除法律另有規定或契約另有訂
      定外，應回復他方損害發生前之原狀；因回復原狀而應給
      付金錢者，自損害發生時起，加給利息，民法第二百十三
      條第一、二項定有明文。從而，原告依據侵權行為損害賠
      償之法律關係，於上開規定得請求賠償之範圍內，請求被
      告賠償遭詐騙集團詐騙之損失七十六萬四千元，及自九十
      七年一月二十七日起至清償日止，按週年利率百分之五計
      算之利息，即非無據，為有理由，應予准許。
三、假執行之宣告：
    原告陳明願供擔保請求宣告假執行，經核並無不合，爰酌定
    相當之擔保金額准許之。
四、無庸確定訴訟費用額：本件係原告於刑事訴訟程序提起之附
    帶民事訴訟，並經本院刑事庭裁定移送本院民事庭審理，依
    刑事訴訟法第五百零四條第二項規定，應免納裁判費，且本
    件兩造亦無其他訴訟費用之支出，自無庸確定訴訟費用額，
    併予敘明。
五、據上論結：本件原告之訴為有理由，依民事訴訟法第三百八
    十五條第一項前段、第三百九十條第二項，判決如主文。
中    華    民    國  九十七  年    四    月    十一  日
                              臺灣新竹地方法院民事第二庭
                                  法  官  汪銘欽
以上正本係照原本作成。
如對本判決上訴，須於判決送達後二十日內向本院提出上訴狀。
中    華    民    國  九十七  年    四    月    十一  日
                                  書記官  林淑瑜


司法院資訊處製作；財團法人民間司法改革基金會備份。
